最高法院刑事判決　　　　　　　　　　　　　　　九十三年度台上字第二九０六號
　　上　訴　人　甲○○○
右上訴人因偽造有價證券等罪案件，不服台灣高等法院高雄分院中華民國九十三年三
月二十四日第二審更審判決（九十二年度上更(一)字第一七八號，起訴案號：台灣屏東
地方法院檢察署八十八年度偵字第二九五號），提起上訴，本院判決如左：
    主  文
上訴駁回。
    理  由
一偽造有價證券部分：
按刑事訴訟法第三百七十七條規定，上訴於第三審法院，非以判決違背法令為理由，
不得為之，是提起第三審上訴，應以原判決違背法令為理由，係屬法定要件，如果上
訴理由並未指摘原判決有何違法，自應認其上訴為違背法律上之程式，予以駁回。本
件原判決認定上訴人甲○○○因欠債被催討甚急，仍意圖供行使之用而偽造有價證券
及偽造私文書之犯意，以其夫名義簽發之新台幣（下同）十一萬元之支票背面，偽造
陳鍾郁蘭署押一枚為背書，同時偽造陳鍾郁蘭名義簽發面額十一萬元、發票日八十七
年六月三日、票號四二四００一號之本票一紙，交予債權人作為擔保，以行使偽造之
背書及偽造之本票，足以生損害於陳鍾郁蘭等情。已敘明前揭事實業據上訴人坦白供
承，核與告訴人指訴情節相符，復有上開有陳鍾郁蘭背書之支票正反面影本、陳鍾郁
蘭為發票名義人之本票原本各一紙在卷可憑，上訴人此部分自白與事實相符，堪可採
信。因而撤銷第一審關於此部分之判決，改判論處上訴人意圖供行使之用，偽造有價
證券罪刑，已詳述其所憑之證據及其認定之理由。所為論斷與卷內證據資料相符，從
形式上觀察，並無何違法情形存在。上訴意旨略以：本件上訴人簽發陳鍾郁蘭之本票
交付地下錢莊，其中部分款項為陳鍾郁蘭之子陳勝鴻使用，當時僅簽發其夫之支票交
付，但因地下錢莊要求再簽發本票擔保，不及細思才又簽發本票，事後深感悔意，且
犯罪情節、動機非劣，又無前科，本次犯罪雖對陳鍾郁蘭造成損失及困擾，上訴人所
得利益甚少，若依本刑量處，實有情輕法重之感，故應有刑法第五十九條之適用，原
判決未予審酌，有不適用法則之違法等語。惟查原判決綜合全部證據，已敘明上訴人
偽造本票在客觀上並無情堪憫恕，如量處最低法定刑，仍屬過重之情節，此乃事實審
法院本於職權之正常行使，自難漫指為違法。此外，上訴意旨，並未具體指摘原判決
有何違法情事，自應認其上訴為違背法律上之程式，予以駁回。
二偽造文書部分：
查第三審上訴書狀，應敘述上訴之理由，其未敘述者，得於提起上訴後十日內補提理
由書於原審法院，已逾上述期間，而於第三審法院未判決前仍未提出上訴理由書狀者
，第三審法院應以判決駁回之，刑事訴訟法第三百八十二條第一項、第三百九十五條
後段規定甚明。本件上訴人因偽造文書案件，不服原審判決，於民國九十三年四月十
四日提起上訴，嗣後雖補提上訴理由狀，但僅說明原判決對於牽連之詐欺部分有如何
之違背法令，對於偽造私文書部分，並無一語涉及，自屬上訴未敘述理由。迄今逾期
已久，於本院未判決前仍未提出，依上開規定其上訴自非合法，應予駁回。至於上訴
人牽連犯詐欺罪部分，原審係依刑法第三百三十九條第一項論處，核屬刑事訴訟法第
三百七十六條第四款之案件，牽連之偽造私文書重罪部分上訴既不合法，自無從就該
牽連之輕罪併為實體上審理，依刑事訴訟法第三百七十六條規定，此部分既經第二審
判決，自不得上訴於第三審法院，上訴人復提起上訴，顯非適法，應併予駁回。
據上論結，應依刑事訴訟法第三百九十五條，判決如主文。
中　　　華　　　民　　　國　　九十三　　年　　　六　　　月　　　十　　　日
                              最高法院刑事第六庭
                                  審判長法官  吳　雄　銘
                                        法官  池　啟　明
                                        法官  石　木　欽
                                        法官  郭　毓　洲
                                        法官  吳　三　龍
      右正本證明與原本無異
                                              書  記  官
中　　　華　　　民　　　國　　九十三　　年　　　六　　　月　　 十四 　　日
                                                                      Ｒ
